【裁判字號】    97,訴,1848
【裁判日期】    971218
【裁判案由】    違反槍砲彈藥刀械管制條例
【裁判全文】
臺灣臺北地方法院刑事判決              97年度訴字第1848號
公  訴  人  臺灣臺北地方法院檢察署檢察官
被      告  乙○○
指定辯護人  甲○公設辯護人  唐禎琪
上列被告因違反槍砲彈藥刀械管制條例案件，經檢察官提起公訴
（97年度偵字第3348號），甲○判決如下：
    主  文
乙○○未經許可，持有可發射子彈具有殺傷力之改造手槍，累犯
，處有期徒刑年陸月，併科罰金新臺幣陸萬元，罰金如易服勞
役，以新臺幣壹仟元折算壹日。扣案之仿COLT廠MKIV/SERIES'70
型半自動手槍製造之改造手槍壹枝（含彈匣壹個，槍枝管制編號
0000000000號）沒收。
    事  實
一、乙○○前於民國91年間因賭博案件，經臺灣板橋地方法院判
    處有期徒刑4 月確定，於92年3 月20日入監執行完畢。詎其
    仍不知悔改，明知可發射子彈具有殺傷力之改造手槍及子彈
    ，分別係屬槍砲彈藥刀械管制條例第4 條第1 項第1 款及第
    2 款之槍砲及彈藥，非經主管機關許可均不得持有之，竟基
    於持有槍、彈之犯意，於97年1 月25日前不詳時日起，在不
    詳地點取得可發射子彈具有殺傷力之仿COLT廠MKIV/SERIES'
    70型半自動手槍製造換裝土造金屬槍管而成之改造手槍1 枝
    （含彈匣1 個，槍枝管制編號0000000000號）及具有殺傷力
    由金屬彈殼組合直徑10.0mm金屬彈頭而成之改造子彈1 顆後
    ，將前揭改造手槍及子彈置放於臺北市○○區○○路二段25
    2 號3 樓之11之住處，而非法持有之。嗣於同年1 月25日下
    午1 時20分許，經警方持甲○核發之搜索票至上址搜索，而
    在該處廁所之天花板上查獲，並扣得上開改造手槍1 把（含
    彈匣1 個）、改造子彈1 顆（業經內政部警政署刑事警察局
    鑑定試射擊發）及不具殺傷力之非制式子彈1 顆（直徑9.3m
    m金屬彈頭） 。
二、案經臺北市政府警察局大安分局報請臺灣臺北地方法院檢察
    署檢察官偵查起訴。
    理  由
一、程序部分：
    按刑事訴訟法第198 條、第208 條之規定，所謂鑑定乃指於
    刑事訴訟程序中為取得證據資料而由檢察官或法官指定具有
    特別知識經驗之鑑定人、學校、機關或團體，就特定之事物
    ，以其專業知識加以分析、實驗而作判斷，以為偵查或審判
    之參考。故而，不論鑑定人或鑑定機關、學校、團體，均應
    由檢察官或法官視具體個案之需要而為選任，始符合刑事訴
    訟法第198 條、第208 條之規範本旨，否則所為鑑定，仍屬
    於傳聞證據。但對於司法警察機關調查中之案件，或有量大
    或急迫之情形，為因應實務之現實需求，認為當然有鑑定之
    必要者，基於檢察一體原則，得由該管檢察長對於轄區內之
    案件，以事前概括選任鑑定人或囑託鑑定機關（團體）之方
    式，俾便轄區內之司法警察官、司法警察對於調查中之此類
    案件，得即時送請事前已選任之鑑定人或囑託之鑑定機關（
    團體）實施鑑定。本件扣案之改造手槍1 枝及子彈2 顆雖由
    臺北市政府警察局大安分局送請內政部警政署刑事警察局鑑
    定，惟內政部警政署刑事警察局為臺灣高等法院檢察署檢察
    長事前概括選任之鑑定機關，故其所出具之槍彈鑑定書，自
    有證據能力，且被告乙○○及辯護人亦未爭執其證據能力，
    合先敘明。
二、實體部分：
（一）訊據被告矢口否認有何非法持有前揭槍、彈之犯行，辯稱
      ：伊不知道警察是從哪裡拿出手槍跟子彈，這些東西都不
      是伊的，伊根本沒看過，且警察在廁所搜索時伊並沒有在
      裡面，當時伊人在房間，結果過沒有幾分鐘，警察說在廁
      所天花板找到槍枝及子彈，伊覺得莫名其妙，伊若要藏槍
      為何還要把廁所內之天花板打開，事後伊回想，之前有一
      名綽號「小郭」之男子在案發前幾天，曾有到過伊家借廁
      所洗臉，用了1 個鐘頭，當時「小郭」有帶一個包包來，
      故該槍彈可能係「小郭」自行藏放云云。又辯護意旨略以
      ：扣案之槍彈係在被告家中廁所天花板中查獲，倘有人刻
      意誣陷被告而在該處藏放槍彈，被告不知情至有可能，且
      被告若有意藏放槍彈，豈有可能藏放在有缺漏之天花板內
      ，被告主觀上是否知悉家中有藏放槍彈，尚有合理懷疑存
      在，要難逕認被告有何持有槍彈之犯行云云。
（二）甲○查：
    1.警方於前揭時地查扣之槍、彈，經送請內政部警政署刑事
      警察局鑑驗，以性能檢驗法鑑驗結果，認前揭改造手槍係
      由仿COLT廠MKIV/S ERIES'70 型半自動手槍製造之槍枝，
      換裝土造金屬槍管而成之改造手槍，擊發功能正常，可供
      擊發適用子彈使用，認具殺傷力；改造子彈2 顆認均係非
      制式子彈，其中1 顆係由金屬彈殼組合直徑約10.0mm金屬
      彈頭而成，經試射，可擊發，認具殺傷力；另1 顆，係由
      金屬彈殼組合直徑約9.3mm 金屬彈頭而成，經試射，無法
      擊發，認不具殺傷力等情，此有內政部警政署刑事警察局
      97年3 月24日刑鑑字第0970021370號槍彈鑑定書、97年7
      月17日刑鑑字第0970093811號函各1 份在卷可憑（見97年
      度偵字第3348號卷，以下簡稱偵字卷，第40至44頁）。
    2.據證人即執行本案搜索之員警郭智浩於甲○審理時結證稱
      ：伊當時執行搜索勤務，從凌晨5 點多出發至被告之處所
      ，一直等到下午1 點左右，被告才開門，開始搜索後，因
      被告房間不大，進去就是客廳、臥室、浴室，還有另外一
      間小房間，共10幾坪，被告就站在旁邊看我們搜索，伊與
      楊易山警員是搜被告的房間，搜不到伊就進去廁所裡面看
      ，天花板是輕鋼架的，一進去就看到有一塊蓋板沒有蓋是
      完全空的，有一個洞，伊就手伸進去亂摸，結果就摸到該
      把槍，子彈已經上彈匣，是用黃白色毛巾包起來，槍拿下
      來亮給被告看時，他說不知道誰放的，被告當時人在客廳
      ，從客廳可以看得到伊在廁所搜索，後來被告說是一個朋
      友放的，但沒說出名字等語（見甲○卷第47頁背面至第48
      頁背面），核與證人即同為執行本案搜索之員警楊易山於
      甲○證述：伊當時與郭智浩、許振和、黃振評一同前往搜
      索，我們先搜索被告的房間，但是並沒有搜到東西，所以
      我們就繼續搜索其他地方，先在客廳的桌上發現1 包海洛
      因，然後由郭智浩在廁所的天花板搜索到1 把槍，然後我
      們當場有採證照相，當郭智浩在廁所找到槍的時候，被告
      當時人就在客廳，可以目視到廁所及房間的地方，而且馬
      上表示那個槍是他的朋友放的等語（見甲○卷第50頁背面
      ）；及證人即同為執行本案搜索之員警黃振評於甲○證稱
      ：槍枝是在廁所的天花板上面找到的，好像是用毛巾包起
      來等語（見甲○卷第52頁背面、第53頁）；及證人即同為
      執行本案搜索之員警許振和於甲○證述：伊印象中是從被
      告的房間開始搜索，後來搜索客廳，在客廳的工作桌上面
      發現毒品，被告在客廳之後，其他同事在其他地方搜索，
      然後郭智浩在浴室廁所的天花板上發現有毛巾包住的槍械
      ，當時被告也看到是由同事郭智浩在廁所的天花板取下槍
      枝，被告全程在場等情（見甲○卷第54頁背面），均相符
      合，復有臺北市政府警察局大安分局搜索扣押筆錄、扣押
      物品目錄表各1 份、搜索現場照片4 張附卷可稽（見偵字
      卷第26、29頁），及改造手槍1 枝（含彈匣1 個）、子彈
      2 顆扣案可證，足證前揭槍、彈係在被告上址住處之廁所
      內查獲乙情，應信屬實。
    3.依證人郭智浩、楊易山上開證述，均證明被告於警方搜索
      廁所當時人在客廳，可以目視到廁所內之搜索過程，且證
      人許振和亦表示：被告母親搜索當天也在場，一路跟著我
      們在旁邊一直唸，當時被告被我們帶到客廳，伊是負責戒
      護被告，被告與被告母親都在客廳，都可以看到我們的搜
      索過程，當郭智浩搜到槍枝時伊沒有進去，但是伊可以看
      得到，因為從客廳就可以看到了等語明確（見甲○卷第55
      頁），可見被告對於當時警員在廁所內搜索查獲扣案槍彈
      之經過，完全未脫離其視線，且被告母親亦於警員搜索當
      時在場一節，並為被告所供認在卷，衡情執行本案搜索之
      員警應無栽贓被告持有前揭槍、彈之機會及可能。是被告
      辯稱當時其在房間，看不到搜索過程，根本不知道警察是
      從哪裡起出手槍跟子彈云云，核與事實不符，不足採信。
    4.又警方查獲扣案槍彈之地點係在被告住處廁所之天花板上
      ，且當時天花板有一塊蓋板沒有蓋是空的，此情業據郭智
      浩警員證述在卷，並有搜索現場照片可稽（見偵字卷第26
      頁）。雖辯護人以倘有人刻意誣陷而在該處藏放槍彈，被
      告可能難以知悉，且其若有意藏放槍彈，應不可能藏放在
      有缺漏之天花板云云，且被告亦辯稱：事後伊回想，可能
      係綽號「小郭」之男子在案發前幾天自行在廁所藏放云云
      。然據證人郭智浩證述：伊搜索時，進去廁所即注意到天
      花板有一片開啟，沒有蓋的蓋板不知在哪裡，現場沒有看
      到板子，伊用手伸進去天花板就可以摸到毛巾包起來的槍
      ，大概距離缺口2 、30公分等語（見甲○卷第48頁背面）
      。是依證人郭智浩警員所述情形，其一進去廁所即可看見
      天花板有一塊板子沒蓋，且以手伸進去天花板內即可輕易
      觸摸到該手槍，參以被告自承上址住處為其妹妹所承租，
      由其與母親居住，自96年初農曆過年前搬進去住，到現在
      都還住在那裡等語（見甲○卷第58頁）；且在警方準備從
      門外進入被告上址住處搜索至進入搜索之時間，約有6 、
      7 個小時，該期間並未有人進出等情，復經證人郭智浩警
      員證述明確（見甲○卷第49頁），再參酌被告供承「小郭
      」使用完廁所之後，伊繼續使用廁所時並沒有發現天花板
      任何異狀之情（見甲○卷第59頁），則倘有他人刻意誣陷
      被告而在廁所天花板上藏放槍彈，居住在該處並使用廁所
      之被告應不難發現到廁所天花板之缺漏及藏放之手槍，故
      辯護人以被告可能不知情為辯，尚難採信。另被告供稱「
      小郭」借用廁所之時間係在97年1 月25日搜索執行前一週
      內，核與被告在警詢時供陳「小郭」是在同年1 月初借用
      其住處廁所等情有明顯出入，且依證人郭智浩所述，當發
      現手槍之時被告說該槍是一個朋友的，但沒有說出名字等
      情（見甲○卷第48頁背面），而被告復自承不知道「小郭
      」之真實姓名與年籍資料，亦無法聯絡其到庭說明，是被
      告所辯係「小郭」藏放手槍乙詞，顯難令人憑信。基此，
      被告之住處廁所天花板上既藏放有扣案之槍、彈，而該處
      係被告實際居住使用，則該藏放槍彈之情狀應係出於被告
      之意思所為，堪可認定。至於扣案槍彈所藏放之廁所天花
      板雖有缺漏之情形，固據證人郭智浩證述如前，其實際原
      因為何，雖無法從執行搜索之員警所述得悉，然其原因多
      端，參酌證人郭智浩之證述：被告於警方出示搜索票準備
      進入搜索時，曾有一點驚恐表情及要把門關上之舉動（見
      甲○卷第49頁），非無可能係被告自己藏放手槍一時疏忽
      所致，因此尚不足以此遽認被告即無知悉家中廁所天花板
      藏放有槍彈之犯意。
    5.另證人郭智浩警員與證人許振和、黃振評、楊易山警員就
      搜索當時情況所述，被告所在位置有無一直待在客廳、在
      何處搜獲毒品、何人負責拍照等細節，雖有些許之差異。
      然被告於警方搜索廁所當時人係在客廳，並可以目視到廁
      所內警察搜索之過程，已據證人郭智浩、楊易山、許振和
      一致證述在卷，業如前述，則被告是否一開始就待在客廳
      沒有至房間去過，並不影響證人郭智浩、楊易山、許振和
      所為證述之真實性，且警方係在被告住處客廳之何處搜獲
      另案之毒品，亦與本案查獲之槍彈無涉，而關於現場係由
      哪位警員對查獲之槍彈採證拍照乙節，證人郭智浩、楊易
      山、黃振評、許振和均到庭表示因時間太久已忘記等情，
      尚難認渠等供述有何互相矛盾之情事，自難以證人郭智浩
      、許振和、黃振評、楊易山警員等人所為陳述之些微末節
      差異，即遽為被告有利之認定，附此敘明。
    6.綜上所述，被告及辯護人上開所辯各節，均難採信，本件
      事明確，被告持有具殺傷力對扣案槍、彈犯行，堪以認定
      ，應依法論科。
    7.至於被告於甲○準備程序時雖曾聲請傳訊楊守農（音譯）
      ，其於審理中復聲請測謊及鑑定扣案手槍上之指紋，檢察
      官亦於甲○聲請傳喚證人Ａ1 （真實姓名年籍詳卷），以
      證明上開槍、彈是否屬被告所有云云。然查，被告於其住
      處非法持有前揭槍彈之情，已據證人郭智浩、許振和、黃
      振評、楊易山於甲○審理時詳確證述在卷，已如前述，且
      被告並無該「楊守農」之人之年籍資料，而該扣案手槍既
      係以毛巾包裹，業經證人郭智浩、許振和證述明確，是否
      能採集到指紋非無疑問，是以甲○認無再依被告、辯護人
      及檢察官所請傳訊「楊守農」、Ａ1 到庭應訊及對被告進
      行測謊之必要，併此敘明。
（三）核被告所為，係犯槍砲彈藥刀械管制條例第8 條第4 項之
      未經許可持有可發射子彈具殺傷力之改造手槍罪及同條例
      第12條第4 項之未經許可持有子彈罪。被告於同一時地，
      以一持有行為觸犯上開2 罪名，為想像競合犯，應依刑法
      第55條規定，從情節較重之未經許可持有可發射子彈具殺
      傷力之改造手槍罪處斷。又被告有事實欄所示刑之前科及
      執行紀錄，有臺灣高等法院被告前案紀錄表在卷可按，其
      於受有期徒刑執行完畢後，5 年內故意再犯本件有期徒刑
      以上之罪，為累犯，應依刑法第47條第1 項加重其刑。爰
      審酌被告有多次犯罪前科，素行非佳，其非法持有扣案槍
      、彈，對社會治安危害甚大，雖無證據證明扣案槍、彈曾
      用以犯罪，然對他人之生命財產造成潛在威脅，及參酌其
      犯後仍飾詞否認犯行之態度、犯罪手段、教育程度、生活
      狀況等一切情狀，量處如主文所示之刑，而就併科罰金部
      分並諭知易服勞役之折算標準，以資懲儆。
（四）扣案之上開仿COLT廠MKIV/SERIES'70型半自動手槍製造之
      槍枝換裝土造金屬槍管而成之改造手槍1 支（含彈匣1 個
      ，槍枝管制編號0000000000號），經鑑定結果具有殺傷力
      ，業如前述，核屬違禁物，自應依刑法第38條第1 項第1
      款之規定，宣告沒收之；至於上開具殺傷力之改造子彈1
      顆（由金屬彈殼組合直徑約10.0mm金屬彈頭而成），既經
      鑑驗試射擊發已不具子彈之功能，與扣案不具殺傷力之非
      制式子彈1 顆（係由金屬彈殼組合直徑約9.3mm 金屬彈頭
      而成），均非屬違禁物，爰不併予宣告沒收，附此敘明。
據上論斷，依刑事訴訟法第299 條第1 項前段，槍砲彈藥刀械管
制條例第8 條第4 項、第12條第4 項，刑法第11條前段、第47條
第1 項、第55條、第42條第3 項、第38條第1 項第1 款，判決如
主文。
本案經檢察官呂俊儒到庭執行職務。
中    華    民    國    97    年    12    月    18    日
                  刑事第十六庭  審判長法  官   蔡守訓
                                      法  官   施添寶
                                      法  官   吳俊龍
上正本證明與原本無異。
如不服本判決應於收受送達後10日內向甲○提出上訴書狀，並應
敘述具體理由；其未敘述上訴理由者，應於上訴期間屆滿後20日
內向甲○補提理由書（均須按他造當事人之人數附繕本）「切勿
逕送上級法院」。
                                      書記官   劉俊源
中    華    民    國    97    年    12    月    18    日
附錄本案論罪科刑法條全文：
槍砲彈藥刀械管制條例第8條
未經許可，製造、販賣或運輸鋼筆槍、瓦斯槍、麻醉槍、獵槍、
空氣槍或第4條第1項第1款所定其他可發射金屬或子彈具有殺傷
力之各式槍砲者，處無期徒刑或5年以上有期徒刑，併科新臺幣1
千萬元以下罰金。
未經許可，轉讓、出租或出借前項所列槍枝者，處5年以上有期
徒刑，併科新臺幣1千萬元以下罰金。
意圖供自己或他人犯罪之用，而犯前二項之罪者，處無期徒刑或
7年以上有期徒刑，併科新臺幣1千萬元以下罰金。
未經許可，持有、寄藏或意圖販賣而陳列第1項所列槍枝者，處3
年以上10年以下有期徒刑，併科新臺幣700萬元以下罰金。
第 1 項至第 3 項之未遂犯罰之。
槍砲彈藥刀械管制條例第12條
未經許可，製造、販賣或運輸子彈者，處1年以上7年以下有期徒
刑，併科新台幣500萬元以下罰金。
未經許可，轉讓、出租或出借子彈者，處6月以上5年以下有期徒
刑，併科新台幣300萬元以下罰金。
意圖供自己或他人犯罪之用，而犯前二項之罪者，處3年以上10
年以下有期徒刑，併科新台幣700萬元以下罰金。
未經許可，持有、寄藏或意圖販賣而陳列子彈者，處5年以下有
期徒刑，併科新台幣300萬元以下罰金。
第1項至第3項之未遂犯罰之。


司法院資訊處製作；財團法人民間司法改革基金會備份。
